臺灣臺南地方法院刑事判決　　　　　　　 99年度訴字第132號
公　訴　人　臺灣臺南地方法院檢察署檢察官
被　　　告　江秋銘
指定辯護人　本院公設辯護人林宜靜
上列被告因公共危險等案件，經檢察官提起公訴（98年度營偵字
第582、706號、98年度偵字第6406號），本院判決如下：
    主  文
江秋銘犯如附表編號一至二十一所示之罪，各處如附表編號一至
二十一主文欄所示之刑。應執行有期徒刑拾年，扣案之千輝牌打
火機壹個沒收。
被訴竊盜罪部分無罪。
    事  實
一、江秋銘雖罹患憂鬱性疾患，然尚無影響其對外界事務之知覺
    理會及判斷作用，並未有不能辨識其行為違法、欠缺依其辨
    識而行為之能力之情形，且依其辨識而行為之能力亦未較一
    般人減低。江秋銘因心情不佳，為宣洩壓力，遂分別基於放
    火燒燬現供人使用之住宅、現有人所在之建築物、現未有人
    所在之他人所有建築物、及他人所有物之犯意，以自備之打
    火機，分別於如附表編號1至21所示之時間及地點，放火燒
    燬如附表編號3所示之現供顏昆惶之子使用之住宅、如附表
    編號12所示之連棟建築物3間（分別係高金順所有之現未有
    人所在之玉米烘乾廠倉庫、黃南和承租之現有人所在之上華
    紡織廠、周福教承租之現未有人所在之木春實業社倉庫）及
    現未有人所在之相連車庫1間（高文賢使用）、如附表編號5
    、7、8、9、15、19、21所示之現未有人所在之他人所有之
    建築物、及如附表編號1、2、4、6、10、11、13、14、16、
    17、18、20所示之他人所有之物並均致生公共危險。嗣於98
    年4月5日下午1時許，在臺南縣新營市（臺南縣已改制為臺
    南市，以下臺南縣相關鄉鎮市村均沿用改制前稱謂）埤寮里
    埤寮15號前，臺南縣警察局（現改制為臺南市政府警察局，
    以下仍稱臺南縣警察局）新營分局太宮派出所因偵辦如附表
    編號1至9所示之放火案件時，依據路口監視器畫面拍攝到江
    秋銘所駕駛之車號3590-KV號自小客車，發覺江秋銘涉有犯
    罪嫌疑，遂循線逮捕被告，並扣得千輝牌打火機1個；另臺
    南縣警察局學甲分局偵辦如附表編號10至15之放火案件時，
    亦因路口監視器畫面拍攝到江秋銘所駕駛之車號3590-KV號
    自小客車，發覺江秋銘涉有犯罪嫌疑，隨即於98年4月9日前
    往法務部矯正署臺南看守所借提被告，被告於當日警詢時除
    坦承如附表編號10至15所示之放火犯行外，亦主動供述在下
    營鄉之放火犯行，因下營鄉係臺南縣警察局麻豆分局之轄區
    ，學甲分局遂電洽轄區之臺南縣警察局麻豆分局於同日派員
    接續偵辦，被告在有偵查犯罪權限之公務員或機關尚未發覺
    如附表編號16至21所示之放火案件係何人所為前，即於98年
    4月9日警詢時主動供述如附表編號16至21所示之放火犯行，
    並帶領員警前往現場模擬拍照，始查悉上情。
二、案經臺南縣警察局新營分局、學甲分局、麻豆分局報請臺灣
    臺南地方法院檢察署檢察官偵查起訴。
    理  由
甲、程序方面：
一、本案以下所引用具傳聞證據性質之供述證據，被告及其指定
    辯護人、檢察官於本院準備程序進行時，均未爭執前開言詞
    或書面陳述之證據能力，且迄至本案言詞辯論終結前亦均未
    聲明異議，應視為已同意援引作為證據，又本院審酌該等言
    詞或書面陳述作成時之情況及證據取得過程等節，並無非出
    於任意性、不正取供或其他違法不當情事，且客觀上亦無顯
    不可信之情況，復經本院於審判期日就上開證據依法進行調
    查、辯論，是依刑事訴訟法第159條之5之規定，均有證據能
    力。
二、至本案以下所引用卷內之被告上下班打卡紀錄及排班表等書
    證、以及扣案之千輝牌打火機等物證，均非屬供述證據，皆
    無傳聞法則之適用，復均無違反法定程序取得之情形，依刑
    事訴訟法第158條之4規定之反面解釋，均應有證據能力。
乙、實體方面：
壹、有罪部分：
一、訊據被告對於伊於如附表編號1至21所示之時、地，為如附
    表編號1至21所示之放火行為等事實，於本院審理時均坦承
    不諱，核與證人即被告之妻潘碧雲、證人即被告任職東林護
    理之家的護理長謝沂錚於警詢中證述之情節均大致相符（見
    警三卷即臺南縣警察局學甲分局南縣學警偵字第0981000230
    號卷第34至38、41至42、47至50頁），並有被告上下班打卡
    紀錄及排班表1份（見警三卷第95至97）、消防隊受理報案
    紀錄表1份（見警一卷即臺南縣警察局新營分局南縣營警偵
    字第0981000374號卷第91至102頁）、臺南縣98年4月6日南
    縣消調字第0980004611號函暨函附連續縱火案清冊及刑事案
    件報告書1份（見本院卷二第13至21頁）、臺南縣警察局新
    營分局99年10月26日南縣營警偵字第0990026200號函暨函附
    遭縱火地點位置圖及消防隊受理報案紀錄1份（見本院卷二
    第24至43頁）、臺南縣警察局學甲分局刑案現場照片2張（
    如附表編號12、13、14，三處起火點相近，被告於救火現場
    圍觀之照片，見警三卷第87頁）附卷可按，暨證人潘碧雲購
    買之報紙共31張（被告要求證人潘碧雲購買98年4月1日至3
    日之報紙，以查看有無縱火相關報導，見警三卷第51至54頁
    ）、千輝牌打火機1個（見警一卷第78至79頁）等物扣案可
    稽。此外，尚有下列事證足資佐證：
(一)就如附表編號1、2所示部分，核與證人即臺灣紙業股份有限
    公司員工王怡鈞於警詢中證述之情節大致相符（見警一卷第
    20頁），並有土地登記謄本（新營市○○段0000-0000、00
    00-0000、0000-0000、0000-0000、0000-0000、0000-0000
    ）1份（見警一卷第22至27頁）在卷可稽。又被告雖僅燒燬
    前開空地上之樹木雜草，惟依證人王怡鈞於前開警詢中證稱
    ：「（以上等6筆土地有無建蓋建築物，或種植其他樹木？
    ）該6筆土地都是閒置空地，沒有搭建築物，土地上沒有種
    植其他樹木，土地上雜樹都自然生長，惟新營市○○里○○
    段0000-0000地號部份土地，有承租給台灣電力公司搭建高
    壓電塔」、「（該6筆土地被縱火燒毀情形如何？）這6筆土
    地遭人點火，起火點分多處點火燃燒，但被燒毀面積不大只
    燒毀在土地上自然生長雜樹，但如果沒有發現，火勢就會一
    發不可收拾，可能還會危害廠內財物機械損毀。」等語可知
    ，起火地點係分散於前開空地之各處，若未能及時撲滅，火
    勢可能延著蔓生之樹木雜草而對外迅速擴展延燒，即有使鄰
    近上開空地之高壓電塔或廠房內機械等財物陷於遭大火延燒
    之虞，因而致生公共危險無訛。
(二)就如附表編號3所示部分，核與證人即被害人顏昆惶、證人
    即救火現場圍觀者顏財福於警詢中、證人即顏昆惶之子顏宗
    禹於本院審理時證述之情節均大致相符（見警一卷第29、68
    至69頁，本院卷二第128至130頁），並經證人顏財福指認被
    告曾在救火現場圍觀，有其指認之臺南縣警察局指認犯罪嫌
    疑人紀錄表1紙在卷可按（見警一卷第71頁、警二卷第26頁
    ），復有現場監視器畫面1張（拍攝到車號3590-KV號自小客
    車，見警二卷第31頁）、車籍查詢基本資料詳細畫面及全戶
    戶籍資料查詢結果各1紙（車號3590-KV號自小客車主為潘碧
    雲、潘碧雲係被告之妻，見警三卷第138、140頁）、麻豆分
    局偵辦江秋銘涉嫌縱火案現場照片8張（見警二卷第44至46
    頁、47頁下方照片、48頁上方照片；其中第44至46頁之照片
    所攝地點確係如附表編號3所示之地點等情，業據證人顏宗
    禹於本院審理時證述屬實，故該等照片上雖係標示如附表編
    號21所示之地點，應係員警誤繕所致，見本院卷二第128頁
    背面至129頁）、證人顏宗禹繪製之遭縱火現場圖1紙（見本
    院卷二第147頁）附卷可稽。又辯護人雖以：如附表編號3所
    示之建築物經被告縱火後既仍有人居住於內，則被告該部分
    放火犯行僅構成刑法第173條第3項、第1項之放火燒燬現供
    人使用之住宅未遂罪等情詞為被告辯護。惟按刑法上所稱住
    宅，係指人類日常住居生活作息之場所而言（最高法院82年
    度台上字第1809號、85年度台上字第3196號判決可資參照）
    ，又刑法第173條第1項放火罪所稱燒燬住宅，以住宅之主要
    結構或構成住宅之重要部分，因火力之燃燒而喪失主要效用
    ，並致住宅之全部或一部達到無法供正常居住使用之程度，
    即該當於燒燬之要件（最高法院98年台上字第5995號判決可
    資參照）。查被告放火燒燬如附表編號3所示之建築物，係
    位於被害人顏昆惶居住之三合院旁的建物，該建築物前半段
    經整修後，曾出租他人居住，待租約期滿後即收回供被害人
    顏昆惶之子顏宗傑、顏宗群兩人居住，另該建築物後半段則
    堆置冰箱、桌椅等雜物，且該建築物前後半段係相通無隔間
    ，而火災發生當時，起火點係在該建築物後半段堆置雜物處
    ，因顏宗傑正在該建築物內使用電腦，遂能及時發現火災，
    並通知大夥使用該建築物旁之水井合力滅火，始未延燒波及
    前開三合院，惟該建築物經火延燒後，除燒燬該建築物內之
    冰箱及桌椅等雜物外，亦焚燒該建築物後半段之一部分屋頂
    及外牆，外牆經火焚燒後已瀕臨頹倒，且外牆上之窗戶亦經
    燒燬，致該外牆已無阻絕風雨砂石之功能，連帶使得該建築
    物後半段供盥洗用之木造浴廁因此無法使用，寒風及飛砂走
    石亦直入該建築物前半段居住處，甚而該建築物結構屬木造
    材質因遭風雨侵襲而逐漸腐爛，然因顏宗傑及其家人目前無
    他處可居住，且正改建三合院中，尚無法改建該經火焚燒過
    之建築物，故雖不知該建築物何時會傾倒，顏宗傑等人仍只
    能繼續暫住該建築物中等情，業據證人顏昆惶於前開警詢、
    證人顏宗禹於本院審理時均證述屬實，並有前開現場照片及
    證人顏宗禹繪製之遭縱火現場圖附卷可按，是如附表編號3
    所示之遭縱火建築物確係現供人使用之住宅無誤，復參酌該
    住宅後半段外牆及部分屋頂經焚燒後已喪失遮風避雨之效用
    ，除後半段堆放雜物處無法正常使用外，並已影響該住宅內
    部浴廁及前半段居住處之正常使用，甚而致該住宅內之木造
    結構逐漸腐爛而有傾倒之虞，揆諸前揭判決意旨，被告之放
    火行為既已致該住宅之一部達到無法供正常居住使用之程度
    ，即已達燒燬之程度，是辯護人前開有關該住宅遭縱火後仍
    有人居住於內，故未達燒燬程度之辯解，容有誤解，附此敘
    明。
(三)就如附表編號4、6、10、11、13、14、16、17、18、20所示
    部分，核與證人即被害人顏淑惠、余富榮、謝金雀、李建志
    、沈陳錦惠、楊林錦秀、黃林秀琴、楊清吉於警詢中證述之
    情節均大致相符（見警一卷第32、47至48，警三卷第25至26
    、30，警二卷即臺南縣警察局麻豆分局南縣麻警偵字第0981
    000482號卷第9、11、14、19至20頁），並有臺南縣警察局
    新營分局太宮派出所偵辦公共危險案現場照片6張（如附表
    編號4，見警一卷第34至35）、臺南縣警察局新營分局太宮
    派出所現場照片6張（如附表編號6，見警一卷第49至51頁）
    、路口監視器錄影畫面3紙（如附表編號10、11，拍攝到車
    號3590-KV號自小客車，見警三卷第61至63頁）、車籍查詢
    基本資料詳細畫面及全戶戶籍資料查詢結果各1紙（車號359
    0-KV號自小客車主為潘碧雲、潘碧雲係被告之妻，見警三卷
    第138、140頁）、現場照片4張（如附表編號10、11，見警
    三卷第71至72頁）、現場照片4張（如附表編號13，見警三
    卷第67至68頁）、臺南縣警察局學甲分局刑案現場勘查平面
    圖1紙（如附表編號14，見警三卷第58頁）、現場照片4張（
    如附表編號14，見警三卷第69至70頁）、麻豆分局偵辦江秋
    銘涉嫌縱火案現場照片4張（如附表編號16，見警二卷第32
    至33頁）、麻豆分局偵辦江秋銘涉嫌縱火案現場照片4張（
    如附表編號17，見警二卷第34至35頁）、麻豆分局偵辦江秋
    銘涉嫌縱火案現場照片6張（如附表編號18，見警二卷第36
    至38頁）、麻豆分局偵辦江秋銘涉嫌縱火案現場照片4張（
    如附表編號20，見警二卷第42至41頁）在卷可按。又被告放
    火燒燬如附表編號4所示之針織黑網，係用以覆蓋於該蘭花
    園，而整座蘭花園係由黑網等物包覆而成等情，有前開臺南
    縣警察局新營分局太宮派出所偵辦公共危險案現場照片6張
    附卷可佐（見警一卷第34至35），若未能及時撲滅，恐將延
    燒波及整座蘭花園，而致生公共危險；被告放火燒燬如附表
    編號6所示之香蕉樹87棵，係位於路旁之香蕉園等情，有前
    開臺南縣警察局新營分局太宮派出所現場照片6張（見警一
    卷第49至51頁）附卷可佐，若未能及時撲滅，恐有延燒波及
    整座香蕉園之虞，而致生公共危險；被告放火燒燬如附表編
    號10、11所示之雜草，係位於路旁空地，且鄰近行道樹、電
    線桿及建築物等情，有前開現場照片4張（見警三卷第71至
    72 頁）附卷可佐，若未能及時撲滅，恐有延燒波及行道樹
    、電線桿及建築物之虞，而致生公共危險；被告放火燒燬如
    附表編號13所示之塑膠袋及飼料袋等物，係堆置於建築物旁
    邊之車庫內等情，有前開現場照片4張（見警三卷第67至68
    頁）附卷可佐，若未能及時撲滅，恐將延燒波及該車庫及建
    築物，而有危及其內他人生命、身體、財產安全之虞，當已
    致生公共危險；被告放火燒燬如附表編號14所示之蒸汽爐1
    台，係設置於該倉庫牆邊等情，有前開現場照片4張（見警
    三卷第69至70頁）附卷可佐，若未能及時撲滅，恐將延燒波
    及該倉庫，而有危及其內他人生命、身體、財產安全之虞，
    當已致生公共危險；被告放火燒燬如附表編號16所示之稻草
    堆，係位於如附表編號16所示地點之圍牆內，且緊鄰建築物
    等情，有前開現場照片4張（見警二卷第32至33頁）附卷可
    佐，若未能及時撲滅，恐將延燒波及該建築物，而有危及其
    內他人生命、身體、財產安全之虞，當已致生公共危險；被
    告放火燒燬如附表編號17所示之稻草堆，係鄰近證人楊林錦
    秀所有之鵝寮，該鵝寮內約飼養1,200隻白鵝及擺放工具、
    飼料等情，業據證人楊林錦秀於前開警詢時證述屬實，並有
    前開現場照片4張（見警二卷第34至35頁）附卷可佐，若未
    能及時撲滅，恐將延燒波及該鵝寮，而有危及證人楊林錦秀
    所有之鵝隻、工具及飼料等財產安全之虞，當已致生公共危
    險；被告放火燒燬如附表編號18所示之果園大門，其位置鄰
    近該果園內供擺放農具之工寮，另果園內尚種植柚子等情，
    業據證人黃林秀琴於前開警詢時證述屬實，並有現場照片6
    張（見警二卷第36至38頁）附卷可佐，若未能及時撲滅，恐
    將延燒波及該工寮，甚而延燒該果園內之柚子樹，而有危及
    證人黃林秀琴所有之工寮及果樹等財產安全之虞，當已致生
    公共危險；被告放火燒燬如附表編號20所示之稻草堆，其放
    置地點係鄰近證人楊清吉所有之香菇寮等情，業據證人楊清
    吉於前開警詢時證述屬實，並有前開現場照片4張（見警二
    卷第42至43頁）附卷可佐，若未能及時撲滅，恐將延燒波及
    該香菇寮，而有危及證人楊清吉所有之香菇寮之財產安全之
    虞，當已致生公共危險。
(四)就如附表編號5、7、8、9所示部分，核與證人即鐵線里（如
    附表編號5所示遭縱火處）里長趙元雄、證人即被害人曾幼
    美、證人即角帶里（如附表編號8所示遭縱火處）里長邱文
    清、證人即被害人沈清鱟於警詢中證述之情節均大致相符（
    見警一卷第37、52至53、56至57、60至61頁），並有臺南縣
    警察局新營分局太宮派出所現場監視器相片7張（如附表編
    號5，拍攝到車號3590-KV號自小客車，見警一卷第61至63頁
    ）、車籍查詢基本資料詳細畫面及全戶戶籍資料查詢結果各
    1紙（車號3590-KV號自小客車主為潘碧雲、潘碧雲係被告之
    妻，見警三卷第138、140頁）、臺南縣警察局新營分局太宮
    派出所現場照片共10張（如附表編號5，見警一卷第43至46
    、88頁）、證人曾幼美租賃如附表編號7所示土地之土地租
    借契約書（見警一卷第55頁）、臺南縣警察局新營分局太宮
    派出所現場照片2張（如附表編號7，見警一卷第87頁）、證
    人邱文清指認被告曾在如附表編號8所示救火現場圍觀之指
    認口卡片1紙（見警一卷第59頁）、臺南縣警察局新營分局
    太宮派出所現場照片1張（如附表編號8，見警一卷第89頁）
    、監視器畫面4紙（如附表編號9，見警一卷第64至67頁）、
    臺南市政府警察局新營分局100年3月4日函暨函附現場照片1
    0張（如附表編號8、9，見本院卷二第78至83頁）在卷足憑
    。另按刑法第174條第1項之放火燒燬現未有人所在之他人建
    築物罪，其所謂之建築物，乃指定著於土地之工作物，除須
    上有屋面，周有門壁，足以蔽風雨、通出入外，尚須適於人
    之起居始可（最高法院86年度台上字第2257號判決可資參照
    ）。查如附表編號5所示之鐵皮建築物、如附表編號7所示之
    倉庫、如附表編號8所示之建築物、以及如附表編號9所示之
    草寮，均係有屋頂、四周建有牆壁，且於被告放火當時均未
    供人居住使用，又如附表編號5所示之鐵皮建築物整體經焚
    燒燻黑變色後已達喪失其效用之程度、如附表編號7所示之
    倉庫除燒燬擺放於該空屋內之油漆及馬達等物品外，亦燒燬
    該倉庫屋頂及焚燒燻黑四周牆壁及窗戶，致該倉庫已達喪失
    其效用之程度、如附表編號8所示之建築物之左側屋頂及牆
    壁均遭燒燬而達喪失其效用之程度、如附表編號9所示之草
    寮之屋頂及後方牆壁亦遭燒燬而達喪失其效用之程度等情，
    均據證人趙元雄、證人曾幼美、證人邱文清、證人沈清鱟於
    前開警詢時證述屬實，並有前揭現場照片共10張（如附表編
    號5，見警一卷第43至46、88頁）、現場照片2張（如附表編
    號7，見警一卷第87頁）、臺南市政府警察局新營分局100年
    3 月4日函暨函附現場照片10張（如附表編號8、9，見本院
    卷二第78至83頁）附卷可佐，是如附表編號5、7、8、9所示
    之建築物既均係足以遮風蔽雨之定著物，雖於被告放火當時
    未供人居住，客觀上仍適於供人居住，即均屬刑法第174條
    第1項之現未有人所在之他人建築物無誤，又該等建築物經
    被告放火焚燒後，既均已喪失如前所述之正常使用狀態，確
    均已達燒燬之程度無訛。
(五)就如附表編號12所示部分，核與證人即被害人高文賢於警詢
    中、證人即被害人高金順及周福教於警詢及臺南縣消防局詢
    問中、證人即被害人黃南和於警詢及臺南縣消防局詢問暨本
    院審理時證述之情節均大致相符（見警三卷第12至22、偵三
    卷即98年度營偵字第706號卷第40至45頁，本院卷二第126至
    127頁），並有臺南縣消防局火災原因調查鑑定書1份（見偵
    三卷第27至65頁）、臺南縣警察局學甲分局刑案現場勘查平
    面圖1紙（見警三卷第58頁）、現場照片（見警三卷第65至
    66頁）在卷足憑。另按刑法第173條第1項所稱現有人所在之
    建築物，並不以放火當時果有人在內為必要，而應以案發時
    段該建築物於平時有人在內使用為已足（最高法院88年度台
    上字第5411號判決可資參照）。查如附表編號12所示之連棟
    建築物3間（分別係證人高金順所有之玉米烘乾廠倉庫、證
    人黃南和承租之上華紡織廠、證人周福教承租之木春實業社
    倉庫）及相連車庫1間（證人高文賢使用），其中玉米烘乾
    廠倉庫係供存放玉米等物之倉庫，平時呈關閉狀態、木春實
    業社倉庫亦係供堆放存貨等物之倉庫，平時偶爾使用、車庫
    則係供堆放布匹等物之倉庫等情，業據證人高文賢於前開警
    詢、證人高金順及周福教於前開警詢及消防局詢問時均證述
    屬實，應均係現未有人所在之他人建築物無訛。至證人黃南
    和所承租之上華紡織廠，業據證人黃南和於本院審理時證稱
    ：上華紡織廠係生產花式紡紗之工廠，平日約有2、3名工人
    在內工作，工人係按件計酬，無固定上班時間，然工作至晚
    間之情形頻繁，可能約晚間8、9時下班，若工作量增多時，
    則需工作至晚間10至11時始下班，另外，晚間不論有無工人
    在該紡織廠內工作，因廠內堆放紗線及機台，為預防火災，
    伊或伊妻子均會於每日晚間進入該廠內巡視，而被告放火當
    日，伊曾入廠內巡視十分鐘，伊妻子稍晚亦再入廠內巡視並
    剛返抵家門時，即接獲該紡織廠發生火災之消息等語（見本
    院卷二第126至127頁），是被告於如附表編號12所示之98年
    3月31日晚間9時37分許放火時，雖該紡織廠恰巧無人在內，
    惟該紡織廠於平日常有工人工作至晚間10至11時，證人黃南
    和及其妻子亦會於每日晚間入廠內巡視，且證人黃南和與其
    妻子亦於被告放火當時剛離開該紡織廠不久，則該紡織廠實
    為刑法第173條第1項所稱現有人所在之建築物，不因被告放
    火之時偶然無人在內而有異。又關於如附表編號12所示之連
    棟建築物3間及相連車庫1間之焚燒情形，玉米烘乾廠倉庫係
    石棉瓦平房結構，經火焚燒後牆面及屋頂的石棉瓦片碎裂，
    東側門口處屋頂之木造橫樑燒燬，西側屋頂之木造橫樑塌陷
    且深層碳化，四週僅剩數十根鐵柱，倉庫內堆放之玉米烘乾
    機及玉米均全燒燬；上華紡織廠係石棉瓦平房結構，經火焚
    燒後牆面及屋頂的石棉瓦片碎裂，屋頂之木造橫樑均塌陷並
    深層碳化，四週僅剩數十根鐵柱，倉庫內堆放之數台紡織機
    、大量紡織原料、半成品及成品均全燒燬；木春實業社倉庫
    係鐵皮屋平房結構，因火勢持續悶燒該倉庫內之大量棉被、
    被單、包裝袋及棉花原料等可燃物，消防人員遂挖開鐵皮屋
    頂及外牆以利滅火；相連車庫係鐵皮屋結構，經火焚燒後塌
    陷，車庫內堆放之木材、帆布、棉被等雜物均全燬；上華紡
    織廠及木春實業社倉庫相連之水泥柱石棉瓦牆經火焚燒後往
    上華紡織廠方向傾斜等情，有前開臺南縣消防局火災原因調
    查鑑定書及現場照片在卷可憑，是如附表編號12所示之連棟
    建築物3間及相連車庫1間經火焚燒後幾近全毀，顯然均已致
    該等建築物之主要結構體喪失效用，而均已達燒燬之程度甚
    明。
(六)就如附表編號15所示部分，核與證人即被害人莊朝進、證人
    即發現火災者莊豐仁於警詢中證述之情節均大致相符（見警
    三卷第32至33頁、44至45），並有火災現場圖1紙（見警三
    卷第59頁）、監視器畫面及路線圖1紙（見警三卷第64頁）
    、現場照片4張（見警三卷第73至74頁）、臺南縣警察局學
    甲分局980404遭縱火案現場照片6張（見警三卷第84至86頁
    ）、臺南縣消防局火災原因調查鑑定書1份（見偵三卷第8至
    25頁）在卷足憑。又該倉庫係磚造空屋，現供作擺放物品之
    倉庫使用，而被告放火燒燬者係該倉庫最北側隔間內東側角
    落堆置之木材、竹子及雜物，造成該處木材、竹子均焦黑及
    碳化，塑膠雜物燒熔，該空屋上方屋頂木樑碳化、燒斷，瓦
    片掉落等情，業據證人莊朝進於前開警詢時證述屬實，並有
    前開火災原因調查鑑定書及現場照片在卷可按，是該倉庫係
    足以遮風蔽雨之定著物，雖火災當時僅做倉庫而未供人居住
    ，然客觀上仍適於供人居住，即屬刑法第174條第1項之現未
    有人所在之他人建築物無誤，又該倉庫主要結構屋頂木樑經
    火焚燒後碳化、燒斷，且瓦片掉落，已使該倉庫之主要結構
    體喪失效用，確已達燒燬之程度甚明。
(七)就如附表編號19所示部分，核與證人即被害人楊昆山於警詢
    中證述之情節相符（見警二卷第17頁），並有麻豆分局偵辦
    江秋銘涉嫌縱火案現場照片6張（如附表編號19，見警二卷
    第39至41頁）在卷足憑。又該香菇寮於火災當時係供做種植
    香菇、擺放馬達、塑膠管、肥料及農具之使用，且該香菇寮
    經火焚燒後均付之一炬等情，業據證人楊昆山於前開警詢時
    證述屬實，並有前開現場照片附卷可憑，顯見該香菇寮已達
    燒燬之程度無訛，又該香菇寮既係四周有牆壁、屋頂，足以
    遮風避雨，客觀上即可供人居住，即屬現未有人所在之楊昆
    山所有之建築物無訛。
(八)就如附表編號21所示部分，核與證人即被害人顏東林於警詢
    中證述之情節相符（見警二卷第23頁），並有麻豆分局偵辦
    江秋銘涉嫌縱火案現場照片6張（見警二卷第47頁上方照片
    、48頁下方照片、49至50頁；該等照片所攝地點並非如附表
    編號3所示之地點等情，業據證人顏宗禹於本院審理時證述
    屬實，是該等照片雖係標示如附表編號3所示之地點，應係
    員警誤繕所致，見本院卷二第128頁背面至129頁）、監視器
    畫面1紙（拍攝到車號3590-KV號自小客車，見偵一卷即98年
    度營他字第80號卷第13至14頁）、車籍查詢基本資料詳細畫
    面及全戶戶籍資料查詢結果各1紙（車號3590-KV號自小客車
    主為潘碧雲、潘碧雲係被告之妻，見警三卷第138、140頁）
    在卷足憑。又該倉庫係四周有牆壁、有屋頂之定著物，且於
    火災當時係放置肥料、藥桶、木材等物品，並未供人居住，
    而該倉庫於經火焚燒後屋頂全塌陷、倉庫內均付之一炬，顯
    已達燒燬程度等情，業據證人顏東林於前開警詢時證述屬實
    ，並有前開現場照片附卷可憑，則該倉庫既係四周有牆壁、
    屋頂，足以遮風避雨，客觀上即可供人居住，是被告所燒燬
    者確係現未有人所在之顏東林所有之建築物無訛。
(九) 綜上所述，足認被告前開之任意性白白均確與事實相符，
     應堪採信。本件事證明確，被告犯行洵堪認定，應予依法
     論科。
二、論罪科刑：
(一)核被告如附表編號3所示之犯行，係犯刑法第173條第1項之
    放火燒燬現供人使用之住宅罪；其如附表編號12所示之犯行
    ，係犯刑法第173條第1項之放火燒燬現有人所在之建築物罪
    ；其如附表編號5、7、8、9、15、19、21所示之犯行，均係
    犯刑法第174條第1項之放火燒燬現未有人所在之他人所有建
    築物罪；其如附表編號1、2、4、6、10、11、13、14、16、
    17、18、20所示之犯行，均係犯刑法第175條第1項之放火燒
    燬他人所有物罪。被告於如附表編號1所示之6筆空地多處放
    火、及於如附表編號2所示2筆空地多處放火、暨分別於如附
    表編號10、11所示之2處草叢放火，均係基於放火之單一犯
    意，在密切接近之時、地接續所為，且係侵害同一社會公共
    安全法益，各行為之獨立性極為薄弱，依一般社會健全觀念
    ，應視為數個舉動之接續施行，而合為包括之一行為予以評
    價，均為接續犯。被告所犯上開如附表編號1至21所示之各
    罪，犯意有別，行為殊異，應予分論併罰。
(二)按刑法上公共危險罪，其所保護之法益，重在公共安全，故
    其罪數應以行為之個數定之，一放火行為所燒燬之對象縱有
    不同，但行為僅一個，應為整體之觀察，成立單純一罪，即
    刑法第173條至第176條之公共危險罪，其直接被害法益為一
    般社會公共安全，雖私人之財產法益亦同時受其侵害，但各
    該罪係列入公共危險罪章，自以社會公安之法益為重，故以
    單一放火或失火行為燒燬多家房屋，或燒燬對象縱有不同，
    均仍僅構成單純一罪。而放火或失火行為原含有毀損性質，
    放火或失火燒燬現供人使用之住宅罪，自係指供人居住房屋
    之整體而言，應包括牆垣及該住宅內所有設備、傢俱、日常
    生活上之一切用品，故一個放火或失火行為，若同時燒燬住
    宅與該住宅內所有其他物品，無論該其他物品為他人或自己
    所有，與同時燒燬數犯罪客體者之情形不同，均不另成立刑
    法第175條第1項或第2項放火燒燬他人或自己所有物罪（最
    高法院21年上字第391號判例、79年度台上字第1471號判例
    、83年度台上字第2253號判決、85年度台上字第2608號判決
    均可資參照）。準此，被告以1個放火行為同時燒燬如附表
    編號3所示之現供人使用住宅及其內冰箱、桌椅等物品，以
    及以1個放火行為分別燒燬如附表編號5、7、8、9、15、19
    、21所示之現未有人所在之他人所有建築物及其等建築物內
    物品，依前揭判例及判決意旨，均不另成立毀損罪或刑法第
    175條第1項之放火燒燬他人所有物罪；至被告以1個放火行
    為同時燒燬如附表編號12所示之連棟建物3間（分別係證人
    高金順所有之現未有人所在之玉米烘乾廠倉庫、證人黃南和
    承租之現有人所在之上華紡織廠、周福教承租之現未有人所
    在之木春實業社倉庫）及現未有人所在之相連車庫1間（證
    人高文賢使用），暨前開建築物內之物品，依前揭判例及判
    決意旨，均不另成立毀損罪、刑法第174條第1項之放火燒燬
    現未有人所在之他人所有建築物罪及刑法第175條第1項之放
    火燒燬他人所有物罪。
(三)另辯護意旨以本院曾就員警偵辦經過函詢臺南縣警察局麻豆
    分局，經該局以99年10月22日南縣麻警偵字第0990014074號
    、100年3月4日南市警麻偵字第1000002838號函回覆之說明
    可知，係被告主動供出如附表編號3、16至21之犯罪事實，
    始為破獲，認為應有自首之適用等情詞為被告辯護。按裁判
    上一罪關係之案件，如其犯罪事實之一部已被發覺，雖在警
    訊時或檢察官偵查中自白其餘未發覺之犯罪事實，固不符合
    刑法第62條自首之規定。惟如屬於數罪關係，雖已被發覺其
    中一罪，於偵查中，自行供出他罪之犯行，該他罪是否符合
    自首之規定，應以自白他罪之前，有偵查權之公務員是否已
    發覺該他罪為斷；其次，刑法第62條所謂發覺，係指有權偵
    查犯罪之機關或人員已知悉犯罪事實及犯罪之人而言。故雖
    知有犯罪事實，而不知犯罪人為何人時，犯罪人有受裁判之
    意思，自動向其坦承，亦不失為自首；再者，所謂發覺，並
    非以有偵查犯罪權之機關或人員確知其人犯罪無誤為必要，
    有確切之根據得為合理之可疑，而對犯罪行為人發生嫌疑時
    ，即得謂為已發覺。又自首以對於未發覺之罪投案而受裁判
    為要件，如案件已發覺，則被告縱有投案陳述自己犯罪之事
    實，亦祇可謂為自白，不能認為自首（最高法院87年度台上
    字第676號、91年度台上字第5203號、94年度台上字第7385
    號、95年度台上字第1785號判決可資參照）。經查：
  1.關於被告於臺南縣新營市、下營鄉及鹽水鎮等地區所為如附
    表編號1至9所示之放火犯行，臺南縣警察局新營分局太宮派
    出所偵辦前開地區之接連縱火案件時，依據如附表編號5、9
    所示地點之路口監視器錄影畫面拍攝到車號3590-KV號自小
    客車，其中如附表編號5所示之路口監視器錄影畫面並拍攝
    到有1人從該車進出如附表編號5所示之鐵皮屋復再行駕車離
    去後，該鐵皮屋隨即起火冒煙，認為駕駛該車輛之被告涉有
    犯罪嫌疑，隨即於98年4月5日下午1時，在臺南縣新營市埤
    寮里15號前，循線逮捕被告，又被告於98年4月5、6日新營
    分局太宮派出所警詢時均否認上開犯行，惟員警依據前開監
    視器畫面、證人邱文清於98年4月6日指認被告曾在如附表編
    號8所示救火現場圍觀之上開指認口卡片、及證人王怡鈞、
    顏昆惶、顏淑惠、趙元雄、余富榮、曾幼美、邱文清、沈新
    鱟等人於98年4月5日之上開警詢證述，認為被告涉嫌如附表
    編號1至9所示之放火犯行等情，有臺南縣警察局新營分局98
    年4月6日南縣營警偵字第00981000374號刑事案件報告書各1
    份在卷可佐（偵二卷即98年度營偵字第582號卷第1至4頁、
    本院卷二第15至18頁）。從而，就如附表編號1至9所示之放
    火犯行，新營分局警員依路口監視器畫面等事證已合理懷疑
    被告涉有重嫌並循線逮捕被告，且被告於98年4月5、6日警
    詢時均否認上開犯行，揆諸前揭判決意旨，即不符合自首之
    要件。
  2.關於被告於臺南縣學甲鎮所為如附表編號10至15所示之放火
    犯行，臺南縣警察局學甲分局曾組成專案小組進行調查上開
    多起縱火案件，並經調閱如附表編號10、11所示之路口監視
    器錄影畫面拍攝到車號3590-KV號自小客車，發現該車輛於
    學甲鎮○○路、寶發路、三民路、三連路等處來回徘徊，認
    為駕駛該車輛之被告涉犯如附表編號10至15所示之放火犯行
    等情，有臺南縣警察局學甲分局98年4月4日對不法資料查證
    報告1份（見偵一卷即98年度營他字第80號卷第1頁、43至49
    頁、143至160頁）附卷可佐，是學甲分局於98年4月4日即依
    前開路口監視器錄影畫面等事證認為被告涉嫌如附表編號10
    至15所示之放火犯行，迨新營分局於98年4月5日循線逮捕被
    告後，學甲分局員警隨即於98年4月9日前往法務部矯正署臺
    南看守所借提被告，被告於98年4月9日學甲分局警詢時除坦
    承如附表編號10至15所示之放火犯行外，亦自動供述下營鄉
    地區之放火案件係其所為，因下營鄉係麻豆分局轄區，學甲
    分局遂電洽麻豆分局於同日派員接續偵辦等情，有98年4月9
    日上午11時51分至下午5時被告警詢筆錄1份（見警三卷第1
    至11頁）、臺南縣警察局學甲分局99年10月25日南縣學警偵
    字第0990010134號函1份（函覆本院有關該分局偵辦經過，
    見本院卷二第8頁）在卷可按。從而，被告雖於98年4月9日
    警詢時坦承有如附表編號10至15所示之放火犯行，惟員警於
    98年4月4日已依路口監視器錄影畫面等事證合理懷疑被告有
    犯罪嫌疑，揆諸前揭判決意旨，如附表編號10至15所示之放
    火犯行既早經有偵查權限之員警發覺被告有犯罪嫌疑，縱被
    告於其後警詢時坦承上開犯行，亦僅可謂為自白，仍無自首
    之適用。
  3.關於被告於臺南縣下營鄉及麻豆鎮等地區所為如附表編號3
    、16至21所示之放火犯行，是否符合自首部分，經查，臺南
    縣警察局麻豆分局於偵辦前開縱火案件時，尚無相關事證可
    發覺被告涉有如附表編號16至21之犯罪嫌疑，直至新營分局
    於98年4月5日循線破獲被告涉犯如附表編號1至9所示犯行及
    學甲分局於98年4月9日借訊被告時，被告主動坦承下營鄉地
    區之放火案件亦係伊所為，轄區之麻豆分局遂經通知於98年
    4月9日借訊被告，因被告於有偵查犯罪權限之公務員或機關
    尚不知何人涉犯如附表編號16至21所示犯行前，於當日警詢
    時主動坦承如附表編號16至21號所示之放火犯行，並帶領麻
    豆分局警員前往上開地點模擬拍照，始為破獲等情，有麻豆
    分局99年6月3日南縣麻警偵字第0990007588號、99年10月22
    日南縣麻警偵字第0990014074號、100年3月4日南市警麻偵
    字第1000002838號、100年3月22日南市麻警偵字第10000041
    90號函各1份（均函覆本院有關該分局偵辦經過，見本院卷
    一第171頁、本院卷二第12、89、90頁）、98年4月23日南縣
    麻警偵字第0981000482號刑事案件報告書1份（見本院卷二
    第19至21頁）在卷可佐。從而，在麻豆分局員警尚未發覺如
    附表編號16至21所示放火案件係何人所為前，被告即主動坦
    承其有上開放火犯行並帶領員警前往現場模擬拍照，是被告
    就如附表編號16至21所示之放火犯行，於犯罪未發覺前自首
    並接受裁判，即均符合自首之要件。至如附表編號3所示之
    犯火犯行，雖被告於98年4月9日警詢坦承該次放火犯行前，
    麻豆分局員警尚未發覺該次犯行係何人所為，惟新營分局於
    98年4月5日查獲被告前已依監視器錄影畫面等相關事證合理
    懷疑被告亦涉嫌該次放火犯行，此由臺南縣警察局新營分局
    98年4月6日南縣營警偵字第00981000374號刑事案件報告書
    所載被告涉嫌放火之事實已包括如附表編號3之犯行甚明（
    本院卷二第15至18頁），故被告於98年4月9日警詢時雖坦承
    有該次放火犯行，然新營分局既早已發覺被告涉有犯罪嫌疑
    ，揆諸前揭判決意旨，即無自首之適用，應僅屬被告之自白
    而已，故辯護意旨認如附表編號3所示之放火犯行亦有自首
    適用云云，即非可採，併此敘明。
  4、綜上所述，就如附表編號1至15所示之犯火放行，均未符合
     自首之要件；至如附表編號16至21所示之放火犯行，被告
     於前開犯行未發覺前即主動坦承犯案並接受裁判，參以被
     告自始坦承如附表編號16至21所示之放火犯行，並就犯罪
     情節均供述明確等情，堪認其確出於悔悟而自首上開犯行
     ，爰均依刑法第62條規定減輕其刑。
(四)按行為時因精神障礙或其他心智缺陷，致不能辨識其行為違
    法或欠缺依其辨識而行為之能力者，不罰；行為時因前項之
    原因，致其辨識行為違法或依其辨識而行為之能力，顯著減
    低者，得減輕其刑，刑法第19條第1項、第2項分別定有明文
    。又刑法第19條有關行為刑事責任能力之規定，係指行為人
    於「行為時」，因精神障礙或其他心智缺陷之生理原因，其
    辨識行為違法之能力（學理上稱為「辨識能力」）或依其辨
    識而行為之能力（學理上稱為「控制能力」），因而不能、
    欠缺或顯著減低之心理結果者而言。其中「精神障礙或其他
    心智缺陷」之生理原因要件，事涉醫學上精神病科之專門學
    識，自有選任具該專門知識經驗者或囑託專業醫療機構加以
    鑑定之必要；倘經鑑定結果，行為人行為時確有精神障礙或
    其他心智缺陷，則其辨識行為違法或依其辨識而行為之能力
    ，是否屬於不能、欠缺或顯著減低之心理結果，應由法院本
    於職權，綜合全部證據資料予以判斷評價之（最高法院98年
    度台上字第5554號判決可資參照）。經查：
  1.本件被告於97年5月16日初次至行政院衛生署嘉南療養院（
    下稱嘉南療養院）門診時，經診斷為憂鬱性疾患，直至99年
    3月10日開立診斷證明書時仍經該院持續門診追蹤等情，有
    該診斷證明書1紙在卷可按（本院卷一第30頁）。另被告犯
    如附表編號1至21所示之放火犯行後，隨即於98年4月5日為
    新營分局太宮派出所查獲如附表編號1至9所示之犯火犯行，
    且於同年月7日經本院羈押於法務部矯正署臺南看守所，並
    於同年月13日具保停止羈押出所，又被告於同年月23日自行
    至嘉南療養院急診室就診並主動交出刀子1把，被告向醫護
    人員表示伊於98年3月間因情緒煩躁、工作壓力大，遂放火
    焚燒廢棄倉庫等10幾次以紓解壓力，而急診當日因在家與其
    妻發生口角及因本件案件纏身而心煩致生自傷念頭，遂自行
    到院急診並同意住院診治，惟住院當日即頻要求出院，經該
    院醫療團隊評估後，准其於同年月24日出院，而被告該次經
    該院診斷亦為憂鬱性疾患等情，有臺灣高等法院被告前案紀
    錄表1份、行政院衛生署嘉南療養院病歷第1冊及第A冊（見
    本院卷第40至150頁）在卷可按。又經本院囑託嘉南療養院
    對被告進行精神鑑定，經該院綜合被告之過去生活史、犯案
    經過、身體檢查、精神狀態及心理衡鑑結果，認為被告身體
    理學及神經學檢查無特殊異常發現，智能在邊緣智能不足至
    中下程度範圍，雖有慢性憂鬱症病史，然未達重度憂鬱症標
    準，其自殺意念與自傷行為，與衝動控制不佳或缺乏良好因
    應技巧有關，惟不曾出現妄想或幻覺等活性精神病症狀，目
    前其情緒雖較低落或焦慮，然並無精神病症狀，又綜觀被告
    生活史及犯罪史，其自國中起即有賭博、翹課、打架等情況
    ，復有搶奪、竊盜等多項前科，多次侵害他人權益且無視他
    人安全，符合反社會性人格疾患，而被告在多次縱火之行為
    表現上，於放火前後均覺得興奮與解脫，重臨火災現場及聽
    聞火災事件會感到興奮，部分符合縱火狂之表現，惟其對火
    災受害者缺乏同理心、欠缺良心自責、枉顧他人財產生命安
    全，故對照其生活史與犯罪史，其縱火行為符合反社會性人
    格疾患，而不另作縱火狂之診斷。再者，被告雖長期情緒低
    落，但尚未達重度憂鬱症之診斷標準，且其在犯罪過程中亦
    未受其情緒症狀之影響，並可清楚描述其犯罪動機與過程，
    故就鑑定過程判斷其在接受及判斷外在環境刺激、自我抉擇
    與行為決定上，仍具有認識與了解現實與社會規範的認知能
    力，對一般法律及道德規範，可知是非對錯，且能自由決定
    其意思，其辨識行為違法或依其辨識而行為之能力並無喪失
    或顯著減低之情形等情，有該院司法精神鑑定報告書1份在
    卷可佐（見本院卷二第2至4頁）。又該精神鑑定報告書之內
    容，係該院醫師詳閱本院函送之卷證資料及被告前開就診病
    歷，對被告犯罪過程充分瞭解，且與被告進行臨床會談，以
    瞭解被告個人史、疾病史等，再針對被告身體、心理及精神
    狀態進行檢查，始完成精神狀態相關因素之分析，鑑定過程
    嚴謹且有醫學依據，應具有高度可信性。
  2.本院復參酌被告於98年4月5日經警查獲後之當日及翌日警詢
    時，均能針對警員所詢其工作狀況、家庭及婚姻狀況、有無
    為本件放火犯行等事項而為適當之表達及回答，其理解問題
    及口語表達能力無礙，且其精神狀態亦甚為清楚，又其於前
    開警詢時均否認本件犯行，就員警詢問何以如附表編號5所
    示之路口監視器畫面拍攝到其駕駛車號3509-KV號自小客車
    停放該處並進出該鐵皮屋時，尚能以其欲進入屋內如廁抽菸
    等語置辯，而就員警詢問如附表編號8所示之放火案件是否
    為伊所為時，其亦能以其係因尋找社區失智老人篩檢地點及
    釣魚始開車經過等語置辯，有被告上開警詢筆錄在卷可佐，
    則被告既能於前開員警詢問時立即設詞卸責狡辯，顯見被告
    思緒敏捷、反應靈活、且理解事理之判斷及思考能力均與常
    人無異。況被告接連為如附表所示之縱火案件後，除自行或
    搭載其妻至救火現場觀看外，尚要求其妻購買報紙，以便明
    瞭其縱火後有無相關新聞報導等情，有被告、證人潘碧雲及
    證人邱文清一致之陳述可稽，並有證人邱文清指認被告曾在
    如附表編號8所示救火現場圍觀之指認口卡片1紙（見警一卷
    第59頁）、臺南縣警察局學甲分局刑案現場照片2張（如附
    表編號12、13、14，三處起火點相近，被告於救火現場圍觀
    之照片，見警三卷第87頁）、扣案之報紙共31張附卷可佐，
    則被告為如附表所示之放火犯行後既相當關切後續發展情況
    ，益徵被告於如附表編號1至21所示之放火行為當時均確處
    於意識清楚而知悉其所為之狀態。
  3.綜上所述，被告雖經醫院診斷為憂鬱性疾患，惟依其於犯罪
    後於警詢、偵查、審判過程中所為供述之情狀，及上開病歷
    及鑑定結果，認被告為如附表所示之行為當時之精神狀態，
    並無因其精神障礙或其他心智缺陷，致其辨識行為違法或依
    其辨識而行為之能力，顯著降低，或不能辨識其行為違法或
    欠缺依其辨識而行為之能力之情形，故就被告所犯如附表編
    號1至21所示之放火犯行，即均無刑法第19條第1、2項之適
    用，附此敘明。
(五)爰審酌被告接連為如附表編號1至21所示之放火犯行，高達
    21起，除已危及如附表所示被害人之人身及財產安全，並造
    成如附表所示被害人財產上之損失外，更使得當地居民因連
    續縱火案件而人心惶惶、心有不安，有各報刊登有關警政動
    態剪集表1份在卷可按（見偵一卷第157至160頁），對公共
    安全所生之危害不淺，惟念被告犯後終能坦承犯行，尚知悔
    悟，復兼衡其患有憂鬱性疾患、因輕生服藥致急性腎衰竭需
    洗腎治療之生活狀況，有本院100年4月18日電話紀錄表及佳
    里醫療社團法人佳里醫院診斷證明書各1份在卷可佐（見本
    院卷二第102、153頁）、及尚未賠償如附表所示之被害人、
    暨其智識程度、經濟狀況等一切情狀，本院認檢察官具體求
    處應執行有期徒刑10年，尚屬適當，爰分別量處如附表編號
    1至21所示各次犯行主文欄所示之刑，並定其應執行之刑，
    以資懲儆。
(六)扣案之千輝牌打火機1個，係被告所有，且供其犯98年4月5
    日即如附表編號5、6、7、8、9所示之放火犯行所用之物等
    情，業據被告於本院審理時供承在卷（見本院卷二第133頁
    ），爰依刑法第38條第1項第2款，於如附表編號5、6、7、8
    、9所示之各次犯行主文欄項下，分別宣告沒收。另未扣案
    如附表編號1至4、10至21所示放火犯行所使用之打火機，雖
    均係被告所有且供其犯罪所用之物，惟既均未經扣案，參以
    被告於本院審理時供承伊常更換打火機等語（見本院卷二第
    133頁），則上開犯案時所使用之打火機數量為何、現在何
    處、是否已滅失等，均屬不明，既均未經扣案，亦無事證足
    證現仍存在，為免執行困難，爰均不併予宣告沒收。至扣案
    之報紙共31張，係被告要求證人潘碧雲購買以明瞭有無縱火
    相關報導之物，有被告與證人潘碧雲一致之陳述可稽，均與
    本件如附表編號1至21所示之放火犯行無涉，復均無證據可
    認與上揭犯行有何關聯，亦均不併予宣告沒收。
貳、無罪部分：
一、公訴意旨另略以：被告江秋銘於98年4月5日下午1時許，在
    臺南縣新營市（現改制為臺南市新營區）埤寮里8鄰埤寮38
    號旁天鵝湖公園內，竊取供公眾使用之木製椅子1張（下稱
    系爭木椅）。嗣於98年4月5日下午1時許，在臺南縣新營市
    埤寮里埤寮15號前，經警循線查獲，並扣得前揭木製椅子1
    張，因認被告涉有刑法第320條第1項之竊盜罪嫌云云。
二、按犯罪事實應依證據認定之，無證據不得認定其犯罪事實；
    又不能證明被告犯罪者，應諭知無罪之判決，刑事訴訟法第
    154條第2項、第301條第1項分別定有明文。犯罪事實之認定
    ，應憑真實之證據，倘證據是否真實尚欠明確，自難以擬制
    推測之方法，為其判斷之基礎；而認定犯罪事實之證據係指
    足以認定被告確有犯罪行為之積極證據而言，該項證據自須
    適合於被告犯罪事實之認定，始得採為斷罪資料（最高法院
    53年著有台上字第656號、29年上字第3105號判例可資參照
    ）。刑事訴訟上證明之資料，無論其為直接或間接證據，均
    須達於通常一般之人均不致有所懷疑，而得確信其為真實之
    程度，始得據為有罪之認定，若其關於被告是否犯罪之證明
    未能達此程度，而有合理懷疑之存在，致使無從形成有罪之
    確信，根據「罪證有疑，利於被告」之證據法則，即不得遽
    為不利被告之認定（最高法院76年度台上字第4986號判例可
    資參照）。又物權，除法律另有規定外，因拋棄而消滅。而
    刑法上之竊盜罪，以意圖為自己或第三人不法之所有，竊取
    他人之動產為成立要件，若所取得之物，係他人拋棄之無主
    物，已非他人所有之動產，即與竊盜罪之構成要件不合（最
    高法院86年度台上字第1668號判決可資參照）。
三、檢察官起訴被告涉犯前揭罪嫌，無非以證人即天鵝湖公園管
    理員陳文朝、證人即臺南縣新營市埤寮里8鄰埤寮38號住戶
    沈文壯於警詢中之證述，以及現場照片6張、扣押書1紙等物
    可為佐證，為其論據。訊據被告固坦承有拿取系爭木椅，惟
    堅決否認有何偷竊犯行，辯稱：伊以為系爭木椅係別人不要
    的，伊始為拿取等語。辯護人則以：依據證人陳文朝、沈文
    壯於警詢中之證述可知，系爭木椅係他人不要之物，且經他
    人放置於天鵝湖公園內供人休憩之用，並非天鵝湖公園之公
    物；又依臺南縣警察局新營分局太宮派出所出具之公告及保
    管條等內容可知，員警尚未查出系爭木椅之所有人，是系爭
    木椅應係無主物，故被告拿取系爭木椅應不構成刑法第320
    條第1項之竊盜罪等情詞為被告辯護。
四、經查：
(一)被告於前揭時、地拿取系爭木椅等情，業據被告於本院審理
    時供承在卷，並有監視器畫面4紙（拍攝到車號3590-KV號自
    小客車進出天鵝湖公園，見警一卷第64至67頁）、車籍查詢
    基本資料詳細畫面及全戶戶籍資料查詢結果各1紙（車號359
    0-KV號自小客車主為潘碧雲、潘碧雲係被告之妻，見警三卷
    第138、140頁）、現場照片6張、扣押書1紙（見警一卷第77
    、80至82頁）在卷可佐，堪信為真實。
(二)有關系爭木椅是否為無主物乙節，證人陳文朝於警詢時證稱
    ：「（該椅子放置天鵝湖何處？）我擔任新營市天鵝湖公園
    已約4年時間，該椅子是放置天鵝湖公園後方停車場旁供眾
    人乘涼聊天坐的。」、「（該椅子非新營市天鵝湖公園財產
    ，為何會放置天鵝湖公園旁？）是別人不要了而放置公園旁
    讓人休閒坐的。」、「（你是否知道該椅子是何人所放置？
    ）我也不知道。」等語（見警一卷第73頁），復於本院審理
    時具結證稱：「（這張椅子是你擔任清潔工之前就已經放在
    那邊了，還是你擔任清潔工之後才有人放在那邊？）這張椅
    子是我擔任清潔工之後，附近的人才將那張椅子拿出來放在
    公園給其他人坐的，那張椅子並非市公所買的。」、「（你
    是否記得那張椅子是誰拿出來的？）不知道。」、「（這張
    椅子是否附近的人不要拿出來的？）應該是人家不要才拿出
    來的，應該是汰舊換新拿出來的。」、「（既然你不知道那
    是誰拿出來的，那你為何知道那是人家不要的椅子？）只要
    會拿出來放在公園給人家坐的，都是人家不要的才會拿出來
    。」等語（見本院卷二第73頁），而證人沈文壯於警詢時亦
    證稱：「（該組椅子為何人所有？你是否知道？）我不知道
    是何人所放置的。據居民稱是不知名的善心人士提供供居民
    休息用。」等語（見警一卷第76頁），顯見系爭木椅確係天
    鵝湖公園附近居民棄置於此供人休憩之用，並非天鵝湖公園
    所有之物，應屬無主物甚明。又員警經查訪後並未發現系爭
    木椅之失主，遂由太宮派出所代為保管系爭木椅等情，有臺
    南縣警察局新營分局太宮派出所製作之公告及保管條各1紙
    在卷可按（見警一卷第83至84、90頁），益徵系爭木椅確係
    無主物無訛，是被告辯稱伊認為系爭木椅係他人不要之物等
    語，即非無據。
(三)綜上所述，系爭木椅於客觀上既係他人棄置於天鵝湖公園內
    以供人休憩之用，應認係無主物，即非屬刑法第320條第1項
    竊盜罪之客體，且被告於主觀上亦認系爭木椅係他人不要之
    物而無竊盜故意及不法所有意圖，自難遽以竊盜罪責相繩。
    此外，本院復查無其他積極證據足以證明被告確有公訴意旨
    所指上開犯行，其犯罪自屬不能證明，本諸無罪推定原則，
    依法應為無罪判決之諭知，以免冤抑。
據上論斷，應依刑事訴訟法第299條第1項前段、第301條第1項，
，刑法第173條第1項、第174條第1項、第175條第1項、第62條前
段、第51條第5款、第38條第1項第2款，判決如主文。
本案經檢察官蘇榮照到庭執行職務
中    華    民    國   100    年    6     月    9     日
                  刑事第七庭    審判長法  官  林逸梅
                                      法  官  蔡盈貞
                                      法  官  莊政達
以上正本證明與原本無異。
如不服本判決應於收受本判決後10日內向本院提出上訴書狀，並
應敘述具體理由。其未敘述上訴理由者，應於上訴期間屆滿後20
日內向本院補提理由書狀（均須按他造當事人之人數附繕本）「
切勿逕送上級法院」。
                                      書記官  吳昕韋
中    華    民    國   100    年    6     月    14    日
附錄本案論罪科刑法條：
中華民國刑法第173條
（放火或失火燒燬現住建築物及交通工具罪）
放火燒燬現供人使用之住宅或現有人所在之建築物、礦坑、火車
、電車或其他供水、陸、空公眾運輸之舟、車、航空機者，處無
期徒刑或 7 年以上有期徒刑。
失火燒燬前項之物者，處 1 年以下有期徒刑、拘役或 5 百元以
下罰金。
第 1 項之未遂犯罰之。
預備犯第 1 項之罪者，處 1 年以下有期徒刑、拘役或 3 百元
以下罰金。
中華民國刑法第174條
（放火失火燒燬非現住建築物及交通工具罪）
放火燒燬現非供人使用之他人所有住宅或現未有人所在之他人所
有建築物、礦坑、火車、電車或其他供水、陸、空公眾運輸之舟
、車、航空機者，處 3 年以上 10 年以下有期徒刑。
放火燒燬前項之自己所有物，致生公共危險者，處 6 月以上 5
年以下有期徒刑。
失火燒燬第 1 項之物者，處 6 月以下有期徒刑、拘役或 3 百
元以下罰金，失火燒燬前項之物，致生公共危險者，亦同。
第 1 項之未遂犯罰之。
中華民國刑法第175條
（放火燒燬住宅等以外之物罪）
放火燒燬前二條以外之他人所有物，致生公共危險者，處 1 年
以上 7 年以下有期徒刑。
放火燒燬前二條以外之自己所有物，致生公共危險者，處 3 年
以下有期徒刑。
失火燒燬前二條以外之物，致生公共危險者，處拘役或 3 百元
以下罰金。
附表：
┌─┬─────┬────────┬───┬────────┬───┬───────┐
│編│時     間 │地           點 │被害人│燒燬客體（計值單│所犯法│主文          │
│號│          │                │      │位：新臺幣）    │條    │              │
├─┼─────┼────────┼───┼────────┼───┼───────┤
│1 │98年3月20 │臺南縣新營市南紙│臺灣紙│樹木雜草        │刑法第│江秋銘放火燒燬│
│  │日下午5時 │里南紙段0000-000│業股份│                │175條 │他人所有土地上│
│  │30分      │0、0000-0000、02│有限公│                │第1項 │之樹木雜草，致│
│  │          │04-0000、0205-00│司    │                │      │生公共危險，處│
│  │          │00、0000-0000、0│      │                │      │有期徒刑壹年貳│
│  │          │000-0000號等6處 │      │                │      │月。          │
│  │          │空地            │      │                │      │              │
├─┼─────┼────────┼───┼────────┼───┼───────┤
│2 │98年4月2日│臺南縣新營市南紙│臺灣紙│樹木雜草        │刑法第│江秋銘放火燒燬│
│  │晚間8時30 │里南紙段0000-000│業股份│                │175條 │他人所有土地上│
│  │分        │0號、0000-0000號│有限公│                │第1項 │之樹木雜草，致│
│  │          │等2處空地       │司    │                │      │生公共危險，處│
│  │          │                │      │                │      │有期徒刑壹年貳│
│  │          │                │      │                │      │月。          │
├─┼─────┼────────┼───┼────────┼───┼───────┤
│3 │98年4月2日│臺南縣下營鄉甲中│顏昆惶│現供顏昆惶之子使│刑法第│江秋銘放火燒燬│
│  │晚間9時（ │村中庄子47號    │      │用之住宅1座     │173條 │現供人使用之住│
│  │業經檢察官│                │      │                │第1項 │宅，處有期徒刑│
│  │當庭更正）│                │      │                │      │柒年貳月。    │
├─┼─────┼────────┼───┼────────┼───┼───────┤
│4 │98年4月4日│臺南縣鹽水鎮頭│顏淑惠│蘭花園之針織黑網│刑法第│江秋銘放火燒燬│
│  │下午2時30 │港段1615地號    │      │（損失約5千元） │175條 │他人所有之針織│
│  │分        │                │      │                │第1項 │黑網，致生公共│
│  │          │                │      │                │      │危險，處有期徒│
│  │          │                │      │                │      │刑壹年肆月。  │
├─┼─────┼────────┼───┼────────┼───┼───────┤
│5 │98年4月5日│臺南縣新營市台19│不詳  │無人所在之鐵皮建│刑法第│江秋銘放火燒燬│
│  │上午8時9分│甲線5.5公里北上 │      │築物1間         │174條 │現未有人所在之│
│  │          │路段            │      │                │第1項 │他人所有建築物│
│  │          │                │      │                │      │，處有期徒刑│
│  │          │                │      │                │      │年貳月。扣案之│
│  │          │                │      │                │      │千輝牌打火機壹│
│  │          │                │      │                │      │個沒收。      │
├─┼─────┼────────┼───┼────────┼───┼───────┤
│6 │98年4月5日│臺南縣新營市太子│余富榮│香蕉樹87棵（損失│刑法第│江秋銘放火燒燬│
│  │上午9時42 │宮竹圍子000-0000│      │約3萬5千元）    │175條 │他人所有土地上│
│  │分        │地號            │      │                │第1項 │之香蕉樹，致生│
│  │          │                │      │                │      │公共危險，處有│
│  │          │                │      │                │      │期徒刑壹年肆月│
│  │          │                │      │                │      │。扣案之千輝牌│
│  │          │                │      │                │      │打火機壹個沒收│
│  │          │                │      │                │      │。            │
├─┼─────┼────────┼───┼────────┼───┼───────┤
│7 │98年4月5日│臺南縣新營市舊│曾幼美│無人所在之倉庫1 │刑法第│江秋銘放火燒燬│
│  │上午9時47 │里000000000地號 │      │間（業經檢察官當│174條 │現未有人所在之│
│  │分        │上              │      │庭更正）        │第1項 │他人所有建築物│
│  │          │                │      │                │      │，處有期徒刑│
│  │          │                │      │                │      │年肆月。扣案之│
│  │          │                │      │                │      │千輝牌打火機壹│
│  │          │                │      │                │      │個沒收。      │
├─┼─────┼────────┼───┼────────┼───┼───────┤
│8 │98年4月5日│臺南縣新營市角帶│不詳  │無人所在之建築物│刑法第│江秋銘放火燒燬│
│  │上午10時31│里3鄰角帶圍44號 │      │1間             │174條 │現未有人所在之│
│  │分        │                │      │                │第1項 │他人所有建築物│
│  │          │                │      │                │      │，處有期徒刑│
│  │          │                │      │                │      │年貳月。扣案之│
│  │          │                │      │                │      │千輝牌打火機壹│
│  │          │                │      │                │      │個沒收。      │
├─┼─────┼────────┼───┼────────┼───┼───────┤
│9 │98年4月5日│臺南縣新營市埤寮│沈新鱟│無人所在之草寮1 │刑法第│江秋銘放火燒燬│
│  │中午12時54│里8鄰埤寮38號旁 │      │間              │174條 │現未有人所在之│
│  │分        │                │      │                │第1項 │他人所有建築物│
│  │          │                │      │                │      │，處有期徒刑│
│  │          │                │      │                │      │年貳月。扣案之│
│  │          │                │      │                │      │千輝牌打火機壹│
│  │          │                │      │                │      │個沒收。      │
├─┼─────┼────────┼───┼────────┼───┼───────┤
│10│98年3月31 │臺南縣學甲鎮寶發│無    │雜草。          │刑法第│江秋銘放火燒燬│
│  │日下午4時 │路與中華路口附近│      │                │175條 │他人所有土地上│
│  │59分      │之2處草叢       │      │                │第1項 │之雜草，致生公│
│  │          │                │      │                │      │共危險，處有期│
│  │          │                │      │                │      │徒刑壹年貳月。│
├─┼─────┼────────┼───┼────────┼───┼───────┤
│11│98年3月31 │臺南縣學甲鎮寶發│無    │雜草            │刑法第│江秋銘放火燒燬│
│  │日晚間8時 │路口與中華路口附│      │                │175條 │他人所有土地上│
│  │37分      │近之2處草叢     │      │                │第1項 │之雜草，致生公│
│  │          │                │      │                │      │共危險，處有期│
│  │          │                │      │                │      │徒刑壹年貳月。│
├─┼─────┼────────┼───┼────────┼───┼───────┤
│12│98年3月31 │臺南縣學甲鎮秀昌│高金順│連棟建築物3間（ │刑法第│江秋銘放火燒燬│
│  │日晚間9時 │里一秀52-41號旁 │黃南和│證人高金順所有之│173條 │現有人所在之建│
│  │37分      │                │周福教│玉米烘乾廠倉庫、│第1項 │築物，處有期徒│
│  │          │                │高文賢│證人黃南和承租之│（業經│刑柒年貳月。  │
│  │          │                │      │上華紡織廠、周福│檢察官│              │
│  │          │                │      │教承租之木春實業│當庭更│              │
│  │          │                │      │社倉庫）及相連車│正）  │              │
│  │          │                │      │庫1間（證人高文 │      │              │
│  │          │                │      │賢使用）（業經檢│      │              │
│  │          │                │      │察官當庭更正）  │      │              │
├─┼─────┼────────┼───┼────────┼───┼───────┤
│13│98年3月31 │臺南縣學甲鎮秀昌│謝金雀│塑膠袋200只、飼 │刑法第│江秋銘放火燒燬│
│  │日晚間9時 │里一秀148號倉庫 │      │料袋1批。損失計 │175條 │他人所有之塑膠│
│  │37分      │內              │      │約500元。       │第1項 │袋、飼料袋，致│
│  │          │                │      │                │      │生公共危險，處│
│  │          │                │      │                │      │有期徒刑壹年貳│
│  │          │                │      │                │      │月。          │
├─┼─────┼────────┼───┼────────┼───┼───────┤
│14│98年3月31 │臺南縣學甲鎮秀昌│李建志│蒸汽爐1台（價值 │刑法第│江秋銘放火燒燬│
│  │日晚間9時 │里一秀52-36號旁 │      │約12萬元）      │175條 │他人所有之蒸氣│
│  │37分      │連豪實業社倉庫旁│      │                │第1項 │爐，致生公共危│
│  │          │                │      │                │      │險，處有期徒刑│
│  │          │                │      │                │      │壹年肆月。    │
├─┼─────┼────────┼───┼────────┼───┼───────┤
│15│98年4月4日│臺南縣學甲鎮豐和│莊朝進│倉庫1間（業經檢 │刑法第│江秋銘放火燒燬│
│  │下午6時27 │里美和9號       │      │察官當庭更正）  │174條 │現未有人所在之│
│  │分        │                │      │                │第1項 │他人所有建築物│
│  │          │                │      │                │      │，處有期徒刑│
│  │          │                │      │                │      │年貳月。      │
├─┼─────┼────────┼───┼────────┼───┼───────┤
│16│98年2月3日│臺南縣下營鄉友愛│沈陳錦│稻草堆（價值約2 │刑法第│江秋銘放火燒燬│
│  │上午5時   │街187巷52號旁   │惠    │萬元）          │175條 │他人所有之稻草│
│  │          │                │      │                │第1項 │堆，致生公共危│
│  │          │                │      │                │      │險，處有期徒刑│
│  │          │                │      │                │      │壹年。        │
│  │          │                │      │                │      │              │
├─┼─────┼────────┼───┼────────┼───┼───────┤
│17│98年3月31 │臺南縣下營鄉友愛│楊林錦│稻草堆（價值約3 │刑法第│江秋銘放火燒燬│
│  │日晚間7時 │街187巷146號旁  │秀    │萬5 千元）      │175條 │他人所有之稻草│
│  │          │                │      │                │第1項 │堆，致生公共危│
│  │          │                │      │                │      │險，處有期徒刑│
│  │          │                │      │                │      │壹年。        │
├─┼─────┼────────┼───┼────────┼───┼───────┤
│18│98年4月1日│臺南縣麻豆鎮番向│黃林秀│果園大門（價值約│刑法第│江秋銘放火燒燬│
│  │晚間7時30 │高幹46號電線桿旁│琴    │500元）         │175條 │他人所有之果園│
│  │分        │                │      │                │第1項 │大門，致生公共│
│  │          │                │      │                │      │危險，處有期徒│
│  │          │                │      │                │      │刑壹年。      │
├─┼─────┼────────┼───┼────────┼───┼───────┤
│19│98年4月1日│臺南市下營區下營│楊昆山│香菇寮1棟（價值 │刑法第│江秋銘放火燒燬│
│  │晚間7時48 │段2660地號      │      │約100萬元）     │174條 │現未有人所在之│
│  │分        │                │      │                │第1項 │他人所有建築物│
│  │          │                │      │                │      │，處有期徒刑│
│  │          │                │      │                │      │年。          │
├─┼─────┼────────┼───┼────────┼───┼───────┤
│20│98年4月1日│臺南縣下營鄉大埤│楊清吉│稻草堆（價值約3 │刑法第│江秋銘放火燒燬│
│  │晚間7時48 │里2-25號旁      │      │萬元）          │175條 │他人所有之稻草│
│  │分        │                │      │                │第1項 │堆，致生公共危│
│  │          │                │      │                │      │險，處有期徒刑│
│  │          │                │      │                │      │壹年。        │
├─┼─────┼────────┼───┼────────┼───┼───────┤
│21│98年4月2日│臺南縣下營鄉甲中│顏東林│倉庫1間（價值約 │刑法第│江秋銘放火燒燬│
│  │晚間9時6分│里中庄子62-1號  │      │20萬元）        │174條 │現未有人所在之│
│  │          │                │      │                │第1項 │他人所有建築物│
│  │          │                │      │                │      │，處有期徒刑│
│  │          │                │      │                │      │年。          │
└─┴─────┴────────┴───┴────────┴───┴───────┘